【裁判字號】    89,易,1305
【裁判日期】    890801
【裁判案由】    侵占
【裁判全文】
臺灣臺南地方法院刑事判決              八十九年度易字第一三五號
    公  訴  人  臺灣臺南地方法院檢察署檢察官
    被      告  丙○○
右列被告因侵占案件，經檢察官提起公訴（八十九年度偵字第三０一一號），本院判
決如左：
    主  文
丙○○連續意圖為自己不法之所有，而侵占對於業務上所持有之物，處有期徒刑柒月
，緩刑年。
    事  實
一、丙○○為乙○○所經營位於臺南縣永康市○○路六十六號「南台豆漿店」之員工
    ，從事販賣早點之工作，竟自民國（下同）八十九年一月間起，基於概括之犯意
    ，意圖為自己不法之所有，在該豆漿店內，利用向客人收款之便，將客人所給付
    之金錢，利用機會將其中部分之款項占為己有。每日約侵占新臺幣（下同）數百
    元不等。乙○○於八十九年一月底，見其每日之營收均有短少之現象，終於八十
    九年二月二十日晚上在該店內裝設監視錄影器。因連續數日發現丙○○均有將現
    金占為己有之舉止，遂於八十九年二月二十四日十時十分報請臺南縣警察局永康
    分局龍潭派出所警員前往調查，當場於丙○○圍裙之口袋內起出其所侵占之一百
    三十元（五十元硬幣二枚、十元三枚）。
二、案經乙○○訴由臺南縣警察局永康分局報請臺灣臺南地方法院檢察署檢察官偵查
    起訴。
    理  由
一、訊據被告丙○○，固承認於右記時地，在其圍裙之口袋內被起出一百三十五元（
    五十元硬幣二枚、十元三枚），以及該款係其向客人所收之款之事實，惟否認有
    侵占行為，辯稱：「我平常是因為忙，所以先將零錢放入圍裙口袋內，有空再放
    回櫃檯，並不是要侵占，而且他在裝監視器時也有宣佈，我難道會笨到去偷嗎？
    」等語。
二、然查：(一)被告於警訊時供稱：「我是在二十四日八時許，在店竊取一百三十元，
    因為我臨時有事需要一些零錢，才向老闆竊取，我二十二日、二十三日二天沒有
    拿他那麼多錢，只有拿沒超過二百元」、「我是自八十九年二月二十二日起利用
    在店內工作收錢之便而趁機竊取乙○○之營業額」。可知被告於警訊中對其侵占
    之行為已坦承在卷。(二)被害人乙○○指稱：「我做出來的數量每天不只賣三千元
    我跟我朋友討論之後，就想出是裡面出問題或是找錢找錯，有人說是某人在拿，
    我不相信，才在八十九年二月二十一日晚上連夜裝監視器」、「被告的動作有好
    幾種，有時先把錢放在盒子內，沒有人再拿出來，有時客人拿的錢沒放在盒子內
    ，有時將錢放在口袋，有時放在櫃子的報紙上」。又警員王琮俞證稱：「在錄影
    帶中僅有一個畫面是他收一百元沒有放在收銀機（盒子）內，直接放在鋁鍋的下
    面，她從她的圍裙內拿出一百三十元出來，她有承認偷錢，她精神上有問題，生
    活上受她先生的壓力很大」。可知被告確有將其收取之金錢佔為己有，並有錄影
    帶三捲扣案可證。(三)被告稱其係工作繁忙先將錢放入裙子內云云。但被告係於當
    日八時許向客人收錢後，即放入其圍裙內，至當日十許十分時，乙○○始與警員
    前往調查。被告若係工作繁忙，豈會將錢放入自己之袋中，經過二個小時還不放
    回去。況被告為店員，於收款後本即應放入老闆指定之處所，此為行規，以免瓜
    田李下之嫌，並藉以釐清責任。店員將錢放入自己之袋中，此為大忌，但被告竟
    然為之，其辯稱並未侵占，所辯顯不足採信。(四)被害人乙○○自八十八年一月底
    即發覺其營收減少，可知該豆漿店內自八十九年一月間即有店員侵占款項之行為
    。又乙○○所減少之營收能讓其有感覺，必不只如被告於警訊中所自承之二天不
    到二百元云云。乙○○供稱其現每天之營業額比之前多出一千多元，雖無法證明
    乙○○近來所多出之營業額，即為之前遭被告所侵占者，但參諸被告於八十九年
    二月二十四日當天於八時許即侵占一百三十元，可推知被告每日所侵占之數額應
    有數百元。綜上所述，足證被告所辯僅係卸責飾詞，委不足採，其犯行已堪認定
    。
三、查被告丙○○於豆漿店工作時所收取之金錢，為其業務上所持有之物，核其所為
    ，係犯刑法第三百三十六條第二項業務侵占之罪。被告先後多次侵占之犯行，時
    間緊接，犯罪構成要件相同，顯係基於概括犯意反覆為之，無連續犯，應依刑法
    第五十六條之規定以一罪論，並加重其刑。爰審酌被告犯罪之一切情狀，量處如
    主文所示之刑。末查被告素無前科，前未曾受有期徒刑以上刑之宣告，有臺灣臺
    南地方法院檢察署刑案資料查註紀錄表附卷可憑，本院認被告經此次科刑後，當
    知所警惕，無再犯之虞，宣告刑以暫不執行為適當，併予宣告緩刑三年，以觀後
    效。
據上論斷，應依刑事訴訟法第二百九十九條第一項前段，刑法第五十六條、第三百三
十六條第二項、第七十四條第一款，罰金罰鍰提高標準條例第一條前段，判決如主文
。
本案經檢察官甲○○到庭執行職務
中    華    民    國      八十九      年      八       月       一      日
                                  臺灣臺南地方法院刑事第四庭
                                          法  官  蘇  孫  波
右正本證明與原本無異。
如不服本判決，應於判決送達後十日內，向本院提出上訴狀。
                                          書記官  羅  宗  賢
中    華    民    國      八十九      年      八       月       三      日
附錄法條：
刑法第三百三十六條第二項
對於業務上所持有之物，犯前條第一項之罪者，處六月以上五年以下有期徒刑，得併
科三千元以下罰金。


司法院資訊處製作；財團法人民間司法改革基金會備份。
